【裁判字號】    99,監宣,71
【裁判日期】    990917
【裁判案由】    監護宣告
【裁判全文】
臺灣宜蘭地方法院民事裁定              99年度監宣字第71號
聲  請  人  乙○○
上列聲請人聲請監護宣告事件，本院裁定如下：
    主  文
宣告甲○○○（女，民國○○年○○月○○○日生，身分證統一
編號：Ｚ000000000，住宜蘭縣羅東鎮○○路九三號五樓）為受監
護宣告之人。
選定乙○○（男，民國○○○年○月○○○日生，身分證統一編
號：Ｚ000000000）為受監護宣告之人甲○○○（女，民國○○年
○○月○○○日生，身分證統一編號：Ｚ000000000，住宜蘭縣羅
東鎮○○路九三號五樓）之監護人。
指定丙○○（男，民國○○○年○月○○日生，身分證統一編號
：Ｚ000000000）為會同開具財產清冊之人。
聲請程序費用新臺幣壹仟元由受監護宣告之人負擔。
    理  由
一、聲請意旨略以：應受監護宣告之人甲○○○（女，民國○○
    年○○月○○○日生，身分證統一編號：Ｚ000000000，住宜
    蘭縣羅東鎮○○路九三號五樓）因老年癡呆症及阻塞性水腦
    症，經延醫診治仍不見起色，現已不能為意思表示或受意思
    表示及不能辨識其意思表示之效果。聲請人乙○○為應受監
    護宣告之人甲○○○之夫，爰依民法第十四條第一項聲請准
    予宣告甲○○○為受監護宣告之人，且為維護應受監護宣告
    之人之各項權益，爰請併予選定乙○○擔任應受監護宣告之
    人甲○○○之監護人，並指定應受監護宣告之人之兄丙○○
    為會同開具財產清冊之人等語。並提出戶籍謄本、羅東聖母
    醫院診斷證明書、中華民國身心障礙手冊及土地登記第二類
    謄本（五結鄉○○段三九八地號）等件在卷為證。
二、按對於因精神障礙或其他心智缺陷，致不能為意思表示或受
    意思表示，或不能辨識其意思表示之效果者，法院得因本人
    、配偶、四親等內之親屬、最近一年有同居事實之其他親屬
    、檢察官、主管機關或社會福利機構之聲請，為監護之宣告
    。民法第十四條第一項定有明文。
三、本院審驗應受監護宣告之人甲○○○之心神狀況，並採用財
    團法人天主教靈醫會羅東聖母醫院九十九年九月十四日天羅
    聖民字第０七九九號函覆，由該院精神科主任郭約瑟醫師製
    作之精神鑑定報告書所載：(一)應受監護宣告之人甲○○○於
    九十年間因記憶力減退、頭痛及傻笑等症狀而就醫，經大腦
    核磁共振攝影，顯示海馬回有萎縮現象，診斷為早發性失智
    症，至九十四年診斷為中度失智症，嗣自九十六年間起，因
    有大小便失禁現象而經神經外科檢查確認為阻塞性水腦症，
    同年十月二十五日至同年十一月六日住院接受腦室引流手術
    ，九十七年間起，逐漸無法行走，雖經其夫悉心照顧及積極
    接受治療，但應受監護宣告之人之意識仍日益模糊，終日臥
    床，日常生活完全仰賴他人照顧；(二)應受監護宣告之人現可
    自行呼吸，但仍大小便失禁，眼睛可無意識睜開，但不具任
    何溝通意向且對視覺刺激無反應，四肢無力且呈僵直現象，
    僅對痛覺有反射性回縮；(三)應受監護宣告之人意識仍處於模
    糊狀態，無任何客觀跡象顯示其可瞭解施測者之任何意向，
    亦無證據顯示具有定向感、記憶立、判斷力、運算力或其他
    認知功能，目前精神狀態處於極重度失智症狀態，完全不能
    為意思表示或受意思表示，不能辨識其意思表示之效果等情
    ，認應受監護宣告之人甲○○○現因心智缺陷而不能為意思
    表示或受意思表示，亦不能辨識其意思表示之效果，爰依首
    揭法條規定，宣告甲○○○為受監護宣告之人。
四、次按，受監護宣告之人應置監護人。法院為監護之宣告時，
    應依職權就配偶、四親等內之親屬、最近一年有同居事實之
    其他親屬、主管機關、社會福利機構或其他適當之人選定一
    人或數人為監護人，並同時指定會同開具財產清冊之人。法
    院為前項選定及指定前，得命主管機關或社會福利機構進行
    訪視，提出調查報告及建議。監護之聲請人或利害關係人亦
    得提出相關資料或證據，供法院斟酌。法院選定監護人時，
    應依受監護宣告之人之最佳利益，優先考量受監護宣告之人
    之意見，審酌一切情狀，並注意下列事項：(一)受監護宣告之
    人之身心狀態與生活及財產狀況；(二)受監護宣告之人與其配
    偶、子女或其他共同生活之人間之情感狀況；(三)監護人之職
    業、經歷、意見及其與受監護宣告之人之利害關係；(四)法人
    為監護人時，其事業之種類與內容，法人及其代表人與受監
    護宣告之人之利害關係。民法第一千一百十條、第一千一百
    十一條、第一千一百十一條之一分別定有明文。
五、查聲請人即受監護宣告之人甲○○○之夫乙○○已陳明願任
    受監護宣告之人之監護人，本院亦認聲請人為受監護宣告之
    人之夫，具監護其妻之意願與能力，當認其可為受監護宣告
    之人之利益全力監護，由其擔任受監護宣告之人甲○○○之
    監護人，自當合於受監護宣告之人之最佳利益。至丙○○則
    為受監護宣告之人甲○○○之兄，指定由其擔任會同開具財
    產清冊之人，亦認確能維護受監護宣告之人之最佳利益且利
    於執行會同開具財產清冊之責。秉此，本院基於受監護宣告
    之人甲○○○之最佳利益，復查無不宜由聲請人乙○○監護
    受監護宣告之人及由丙○○擔任會同開具財產清冊之人之法
    定事由，爰依法併予選定聲請人乙○○擔任受監護宣告之人
    甲○○○之監護人，並指定丙○○為會同開具財產清冊之人
    如主文。
六、依民事訴訟法第六百零八條第一項，裁定如主文。
中    華    民    國    99    年    9     月    17    日
                  臺灣宜蘭地方法院家事法庭
                      法  官  陳嘉年
以上正本與原本無異。
本裁定監護宣告部分不得抗告；如不服本裁定關於選定監護人及
指定會同開具財產清冊之人等部分，應於裁定送達後10日內向本
院提出抗告狀（應附繕本）。
中    華    民    國    99    年    9     月    17    日
                      書記官  林家妮

司法院資訊處製作；財團法人民間司法改革基金會備份。
